【裁判字號】    93,訴,1397
【裁判日期】    950504
【裁判案由】    損害賠償
【裁判全文】
臺灣桃園地方法院民事判決              93年度訴字第1397號
原      告  甲○○
訴訟代理人  黃政雄律師
被      告  庚○○即丁○○之.
            丙○○即丁○○之.
            戊○○即丁○○之.
上列 3  人
訴訟代理人  乙○○    住台北縣板橋市○○路○段235號1樓
複代 理 人  己○○    住桃園.
上列當事人間損害賠償事件，原告就本院93年度桃交簡字第302
號過失傷害案件提起附帶民事訴訟（93年度桃交附字第28號），
經本院刑事庭裁定移送前來，經本院於民國95年4 月20日言詞辯
論終結，判決如下：
    主  文
被告應給付原告新台幣肆拾貳萬元，及自民國九十三年五月十八
日起至清償日止，按年利率百分之五計算之利息。
原告其餘之訴駁回。
訴訟費用由被告負擔四分之一，餘由原告負擔。
本判決第一項於原告各以新台幣肆萬柒仟元為被告供擔保後，各
得假執行。但被告如各以新台幣壹拾肆萬元為原告預供擔保，各
得免為假執行。
原告其餘假執行之聲請駁回。
    事  實
甲、原告方面：
壹、聲明：
一、被告應給付原告新台幣（下同）166 萬元，及自刑事附帶民
    事訴訟起訴狀繕本送達被告共同被繼承人丁○○之翌日起至
    清償日止，按年利率百分之5 計算之利息。
二、願供擔保，請准宣告假執行。
貳、陳述：
一、原告前於民國91年8 月4 日21時4 分遭第三人鄧志偉騎乘PL
    J-199 號重型機車撞擊，受有左手臂擦傷，因而至桃園縣政
    府警察局龜山分局迴龍派出所留下資料；於離開該派出所後
    ，在同日21時50分許行經桃園縣龜山鄉○○路○ 段90號與台
    北縣樹林市○○路，設有車輛遵行之燈光號誌及行人穿越道
    ，惟無警察指揮之丁字交岔路口，由路旁行進至該處路口所
    設行人穿越道約6 、7 格斑馬線紋處時，適被告之共同被繼
    承人丁○○（已於94年6 月13日死亡）駕駛車牌6N-1683 號
    自小客車沿桃園縣龜山鄉○○路○ 段往台北方向行駛而行經
    該處，並因當時並無不能注意車前狀況之情況，丁○○竟因
    萬壽路前方號誌往台北之直行車道為紅燈禁止通行，最外側
    車道為綠燈可右轉，即逕依號誌右轉，而疏未注意禮讓該處
    行人即原告先行通過，致碰撞原告，使原告因而受頭部外傷
    、腦震盪及右頂部撕裂傷等傷害，經於同日22時10分送財團
    法人長庚紀念醫院林口分院（下稱長庚醫院）急診。丁○○
    前開過失傷害行為，業經鈞院93年度桃交簡字第302 號、93
    年度交簡上字第64號刑事判決有罪確定在案。
二、次查第三人鄧志偉固於91年8 月4 日21時4 分許撞及原告，
    惟原告因該件車禍僅受有手臂擦傷之事實，業經鈞院92年度
    壢交簡字第1366號、93年度交簡上字第41號刑事判決、93年
    度訴字第1377號、台灣高等法院94年度上易字第269 號民事
    判決審認明確在案，並為被告所不爭執。而國立台灣大學醫
    學院附設醫院（下稱台大醫院）受鈞院囑託，參考原告前於
    該院、長庚醫院、新仁醫院、財團法人亞東紀念醫院（下稱
    亞東醫院）之病歷資料、診斷證明書等項資料為鑑定後，亦
    認原告目前確實存有「左上肢肌肉萎縮」及「壓力性頭痛」
    之病症，此有台大醫院94年12月12日校附醫秘字第09400034
    08號函1 件附卷可參。足證原告罹患前揭左上肢肌肉萎縮及
    壓力性頭痛病症係因丁○○本件侵權行為所致，其間確有相
    當因果關係；被告否認丁○○所為本件侵權行為與原告所受
    上開「左上肢肌肉萎縮」、「壓力性頭痛」病症間存有相當
    因果關係，自無可採。
三、另查依卷附長庚醫院94年3 月2 日（94）長庚院法字第0052
    號函記載：「依據病歷記載，杜女士係於92年1 月22日至本
    院就診治療，當時診斷為壓力性頭痛。94年1 月19日回診時
    ，病患病情仍無法改善，依當時病情評估，實無法據以研判
    治癒及恢復工作能力之期間。」等語，及該院94年6 月27日
    （94）長庚院法字第0500號函覆鈞院：「94年4 月25日回診
    時仍有上肢神經性疼痛。一般而言，壓力性頭痛係指頭部原
    發性頭痛（壓迫或緊縮型），嚴重之壓力性頭痛會使患者無
    法集中注意力思考，進而影響工作。而依病患主訴，包括左
    上肢神經痛及緊縮型頭痛，使病患無法正常工作，至於影響
    程度為何，則需視病患實際情形而定，目前醫學上並無客觀
    之評估標準。」等語。足認原告迄今仍因壓力性頭痛及左上
    肢神經痛病症而無法工作。
四、原告既因丁○○前開侵權行為致現在身體狀況存有左上肢肌
    肉萎縮及壓力性頭痛之病症，既如前述，兩者之間自有相當
    因果關係。原告爰提起本件訴訟，依民法第184 條第1 項前
    段、第191 條之2 、第193 條第1 項、第195 條第1 項關於
    侵權行為損害賠償請求權之法律關係，請求被告賠償下列損
    害：
（一）工作損失：原告因丁○○本件侵權行為，受有前開傷害，
      迄今無法復原，無法工作，爰依法請求自91年8 月4 日起
      至93年4 月30日止，總計21個月無法工作之損失。原告於
      遭受本件傷害前，係任職於第三人東浩電子企業股份有限
      公司（下稱東浩電子公司），每月薪資為4 萬元，原告並
      兼職開計程車，每日計程車營業收入為1,634 元，每月營
      業收入為49,020元，惟原告僅主張每月計程車營業收入為
      2 萬元，則原告每個月之收入應為6 萬元。經計算原告上
      開期間之工作損失為126 萬元（計算式：60,000×21＝1,
      260,000）。
（二）精神慰撫金：原告因本件車禍而遭受前開傷害，身體及精
      神均受極大痛苦，惟丁○○自本件侵權行為發生時起，不
      僅對原告傷勢未為聞問，於刑事案件審理時更飾詞否認，
      加深原告精神上之痛苦。參酌原告係畢業於實踐家專，現
      有存款260 餘萬元，無任何不動產，而丁○○生前名下有
      1 間公寓，每月薪資收入約4 萬元等情，則原告請求被告
      賠償精神慰撫金40萬元，自屬有據。合計上開請求賠償金
      額為166 萬元。
五、綜上，原告因丁○○本件侵權行為而遭受頭部外傷、腦震盪
    及右頂部撕裂傷等傷害，因而使原告患有左上肢肌肉萎縮及
    壓力性頭痛之病症，無法工作，精神上亦承受莫大痛苦。爰
    依前引民法關於侵權行為損害賠償請求權之法律關係，請求
    被告賠償原告所受損害166 萬元及自本件刑事附帶民事訴訟
    起訴狀繕本送達被告之共同被繼承人丁○○之翌日起至清償
    日止，按年利率百分之5 計算之利息。
參、證據：提出國泰醫院、樂生療養院、中興診所、健生堂中醫
    診所、健全聯合診所、元復醫院、台北市立聯合醫院中醫院
    區診斷證明書、台北縣計程車駕駛員職業工會營業損失證明
    單、各類所得扣繳暨免扣繳憑單、勞工保險卡、本院93年度
    桃交簡字第302 號刑事簡易判決、台灣省車輛事故覆議鑑定
    委員會府覆議字第9211187 號覆議意見書、中國信託商業銀
    行第000000000000號帳戶存款存摺節本、財政部台灣省北區
    國稅局綜合所得稅核定通知書、92年度綜合所得稅各類所得
    資料清單、財產歸屬資料清單、桃園縣消防局救護紀錄表、
    原告於長庚醫院、亞東醫院、台大醫院、新仁醫院病歷資料
    、本院93年度訴字第1377號、94年度上易字第269 號民事判
    決、元復醫院收據、台灣板橋地方法院檢察署（下稱板橋地
    檢署）相驗屍體證明書、台灣板橋地方法院（下稱板橋地院
    ）94年8 月22日板院通家科春字第28186 號函各1 件、台大
    醫院、振興復健中心、行政院衛生署台北醫院、新仁醫院診
    斷證明書、德生堂中醫診所、樂生療養院、中興中醫診所收
    據、戶籍謄本各2 件、亞東醫院診斷證明書、中心診所醫院
    醫療費用收據、健全聯合診所、崇愛診所收據各3 件、長庚
    醫院診斷證明書、台北市立聯合醫院醫療費用收據各4 件、
    國泰醫院醫療費用收據5 件、振興復健中心收據6 件、亞東
    醫院醫療費用收據10件、新仁醫院、台北醫院醫療費用收據
    各11件、台大醫院醫療費用收據13紙及計程車收據25紙為證
    。並聲請本院發函長庚醫院、亞東醫院查詢原告因本件傷害
    須治療、休養而無法工作之期間，發函長庚醫院查詢原告於
    何時診斷患有左上肢肌肉萎縮症狀，及該項病症是否係腦震
    盪所引起，並囑託台大醫院鑑定原告現存上開左上肢肌肉萎
    縮及壓力性頭痛病症，其造成原因與本件侵權行為是否存有
    相當因果關係，原告是否因該2 項病症致其勞動能力減損及
    其減損之程度及期間？
乙、被告方面：
壹、聲明：
一、駁回原告之訴。
二、如受不利判決，願供擔保請准宣告免為假執行。
貳、陳述：
一、被告對於原告主張本件車禍發生原因及其經過，原告因本件
    受有頭部外傷、腦震盪及右頂部撕裂傷等傷害，且原告現在
    身體狀況確實存有「左上肢肌肉萎縮」及「壓力性頭痛」之
    病症，均不爭執，對原告所舉鈞院93年度桃交簡字第302 號
    、93年度交簡上字第64號丁○○過失傷害事件刑事判決，及
    鈞院93年度訴字第1377號、台灣高等法院94年度上易字第26
    9 號民事判決所認定之事實，亦均無意見。惟本件丁○○所
    為前開侵權行為僅使原告受有頭部外傷、腦震盪及右頂部撕
    裂傷等傷害，並未造成原告所指前揭「左上肢肌肉萎縮」及
    「壓力性頭痛」之傷害，原告復未證明其所受該2 項傷害確
    係因本件車禍所致，是依卷附長庚醫院94年3 月2 日（94）
    長庚院法字第0052號覆鈞院函所載內容，被告固同意原告因
    本件侵權行為需要休養6 個月，於該6 個月休養期間內無法
    工作，惟原告以其受有上開「左上肢肌肉萎縮」及「壓力性
    頭痛」之傷害，無法工作，請求被告賠償其自本件車禍發生
    之日起至其提起本件刑事附帶民事訴訟之日止，因喪失勞動
    能力所受21個月工作收入損害，則屬無據。
二、丁○○生前係任職於私人公司，每月薪資約4 萬元，名下僅
    有1 間公寓，勉供安身，該公寓尚有銀行貸款約500 萬元需
    分期繳納，是本件原告請求被告賠償40萬元精神慰撫金實屬
    過高，應以6 萬元為當。
參、證據：提出板橋地檢署相驗屍體證明書1 件、戶籍謄本2 件
    為證。
丙、本院依職權調閱兩造財產所得資料、本院93年度訴字第1377
    號、台灣高等法院94年度上易字第269 號原告與第三人鄧志
    偉等間損害賠償事件、台灣桃園地方法院檢察署（下稱桃園
    地檢署）92年度偵字第11224 號、93年度調偵字第75號、本
    院93年度桃交簡字第302 號、93年度交簡上字第64號丁○○
    過失傷害案件、桃園地檢署94年度執字第5124號丁○○非駕
    駛業務過失傷害案件執行卷宗。
    理  由
壹、程序部分：
一、按「當事人死亡者，訴訟程序在有繼承人、遺產管理人或其
    他依法令應續行訴訟之人承受其訴訟以前當然停止。」「第
    168 條至第172 條及前條所定之承受訴訟人，於得為承受時
    ，應即為承受之聲明。他造當事人，亦得聲明承受訴訟。」
    民事訴訟法第168 條、175 條定有明文。經查，本件原告提
    起刑事附帶民事訴訟，原列被告之共同被繼承人丁○○為被
    告，惟丁○○在本件審理中，於94年6 月13日死亡，其繼承
    人為被告庚○○、丙○○、戊○○3 人，其等均未拋棄繼承
    等情，有原告提出板橋地檢署相驗屍體證明書、板橋地院94
    年8 月22日板院通家科春字第28186 號函各1 件、丁○○及
    被告之戶籍謄本2 件在卷（參本院第2 卷第11頁至第13頁、
    第31頁）可稽。則原告具狀聲明由被告3 人承受本件訴訟，
    核與上開規定並無不合，自應准許。
二、次按「附帶民事訴訟除本編有特別規定外，準用關於刑事訴
    訟之規定。但經移送或發回、發交於民事庭後，應適用民事
    訴訟法。」刑事訴訟法第490 條定有明文。且按起訴狀送達
    後，原告不得將原訴變更或追加他訴，但擴張或減縮應受判
    決事項之聲明者，不在此限，民事訴訟法第255 條第1 項第
    3 款亦有明文。經查，原告提起本件刑事附帶民事訴訟，原
    聲明請求被告給付300 萬元及自刑事附帶民事訴訟起訴狀繕
    本送達被告之翌日起至清償日止，按年利率百分之5 計算之
    利息；嗣經本院刑事庭裁定移送本庭後，原告於93年12月10
    日、94年9 月28日分別具狀減縮請求金額而請求被告給付16
    6 萬元及自刑事附帶民事訴訟起訴狀繕本送達被告之翌日起
    至清償日止，按年利率百分之5 計算之利息。核屬減縮應受
    判決事項之聲明，揆諸前開規定，自應准許。
貳、實體部分：
一、原告主張其於91年8 月4 日21時4 分遭第三人鄧志偉騎乘PL
    J-199 號重型機車撞擊，受有左手臂擦傷之傷害而至桃園縣
    政府警察局龜山分局迴龍派出所製作筆錄，在作完筆錄離開
    後，在同日21時50分許行經前揭事實欄所載交岔路口，由路
    旁行進至該處路口行人穿越道約6 、7 格斑馬線紋處時，遭
    被告之共同被繼承人丁○○（已於94年6 月13日死亡）駕駛
    車牌6N-1683 號自小客車，因未注意車前狀況，逕行右轉，
    且疏未注意禮讓行人即原告先行通過而碰撞原告，致原告受
    有頭部外傷、腦震盪及右頂部撕裂傷等傷害及左上肢肌肉萎
    縮、壓力性頭痛之病症；丁○○前開過失傷害行為，業經本
    院93年度桃交簡字第302 號、93年度交簡上字第64號刑事判
    決有罪確定在案。且於丁○○死亡後，被告3 人均為其繼承
    人，並均未拋棄或限定繼承，爰提起本件訴訟，依民法第18
    4 條第1 項前段、第191 條之2 、第193 條第1 項、第195
    條第1 項關於侵權行為損害賠償請求權之法律關係，請求被
    告賠償自本件車禍於91年8 月4 日發生之日起，至原告於93
    年4 月30日提起本件刑事附帶民事訴訟之日止，共21個月無
    法工作之損害，並按原告於本件車禍發生時之每月收入6 萬
    元計算其損害金額為126 萬元，並請求賠償原告所受精神上
    損害之慰撫金40萬元。爰請求被告給付166 萬元及自本件刑
    事附帶民事訴訟起訴狀繕本送達被告之共同被繼承人丁○○
    之翌日起至清償日止，按年利率百分之5 計算之利息等語。
二、被告則以：就原告主張本件車禍發生原因及經過，原告確因
    本件車禍受有頭部外傷、腦震盪及右頂部撕裂傷等傷害，及
    本院93年度桃交簡字第302 號、93年度交簡上字第64號丁○
    ○過失傷害事件刑事判決、本院93年度訴字第1377號、台灣
    高等法院94年度上易字第269 號原告與第三人鄧志偉間損害
    賠償事件民事判決所認定之事實，暨原告現在身體狀況確實
    存有「左上肢肌肉萎縮」及「壓力性頭痛」之病症，被告均
    不爭執。惟丁○○本件侵權行為應僅使原告受有前揭頭部外
    傷、腦震盪及右頂部撕裂傷等傷害，並未造成原告受有前揭
    左上肢肌肉萎縮及壓力性頭痛之病症，是依卷附長庚醫院覆
    本院前開函所載，被告同意原告因本件侵權行為需要休養6
    個月，於該6 個月休養期間內無法工作，惟不同意原告得以
    其受有上開左上肢肌肉萎縮及壓力性頭痛之傷害，請求被告
    賠償其主張21個月無法工作之損害，另原告請求被告賠償其
    精神慰撫金40萬元過高，應以6 萬元為當等語，資為抗辯。
三、原告主張其於前開時、地，先遭第三人鄧志偉騎機車過失撞
    傷，受有左手臂擦傷之傷害，再遭被告之共同被繼承人丁○
    ○駕駛自小客車過失撞傷，致原告受有頭部外傷、腦震盪及
    右頂部撕裂傷等傷害之事實；嗣丁○○已於94年6 月13日死
    亡，被告3 人均為其繼承人，且均未拋棄或限定繼承，業據
    其提出桃園縣消防局救護紀錄表、台灣省車輛事故覆議鑑定
    委員會覆議意見書、本院93年度桃交簡字第302 號刑事簡易
    判決、93年度交簡上字第64號刑事判決、93年度訴字第1377
    號民事判決、台灣高等法院94年度上易字第269 號民事判決
    、板橋地檢署相驗屍體證明書、板橋地院函各1 件、戶籍謄
    本2 件、長庚醫院等醫療院所診斷證明書計22件為證，並為
    被告所不爭執，自堪信為真實。惟原告主張其因丁○○本件
    車禍侵權行為，致受有左上肢肌肉萎縮、壓力性頭痛之病症
    ，因而無法工作，則為被告以前詞抗辯否認。是本件應審究
    之爭點為：（一）丁○○本件侵權行為是否造成原告受有上
    開左上肢肌肉萎縮、壓力性頭痛等病症之傷害，其間是否存
    有相當因果關係？（二）原告因丁○○本件侵權行為，其需
    休養而無法工作之期間？原告因休養無法工作而得請求被告
    賠償之損害金額？原告得請求被告賠償之精神慰撫金究以若
    干金額為當？爰分論如下。
四、經查，原告現在身體狀況存有上開左上肢肌肉萎縮、壓力性
    頭痛之病症，固據原告提出長庚醫院診斷證明書2 紙為證（
    參本院第1 卷第40至41頁），並有長庚醫院94年3 月2 日（
    94）長庚院法字第0052號函（參本院第1 卷第110 頁）、94
    年6 月27日（94）長庚院法字第0500號函（參本院第1 卷第
    137 頁）、台大醫院94年12月12日校附醫秘字第0940003408
    號函（參本院第3 卷第14頁）函各1 件在卷可參，且為被告
    所不爭執。惟查：
（一）關於原告所指上開壓力性頭痛部分：依長庚醫院上開覆函
      所載，原告在92年1 月22日至該院腦神經內科門診治療時
      ，固經診斷為緊縮型壓力性頭痛，94年1 月19日回診時，
      病情仍無改善。惟經本院依原告聲請，檢送原告在長庚醫
      院、台大醫院、新仁醫院、亞東醫院之病歷資料及診斷證
      明書，囑託台大醫院鑑定原告上開壓力性頭痛及左上肢肌
      肉萎縮病症之造成原因，是否因丁○○本件車禍侵權行為
      所造成，其間是否有相果因果關係，或與原告所受上開頭
      部外傷、腦震盪及右頂部撕裂傷等傷害有無相當因果關係
      ？如其間存有相當因果關係，原告是否因而減損勞動能力
      ？其減損之程度及期間？經該院以上開覆函就壓力性頭痛
      部分載稱：若依原告強調頭痛發生時間約為車禍後出現，
      則可解釋為因車禍後壓力大、精神緊繃而發生。但因其頭
      痛對抗焦慮、憂鬱劑有效，故可能與頭部外傷、腦震盪或
      右頂部撕裂傷並無關係，且因該項壓力性頭痛對藥物有反
      應，對勞動能力之影響輕微。而原告於本件94年11月18日
      準備程序期日既當庭表示丁○○本件侵權行為僅造成其上
      開頭部外傷、腦震盪及右頂部撕裂傷等傷害，應未造成其
      受有其他傷害，其亦不主張其他傷害（參本院第3 卷第5
      頁筆錄），原告復未舉證證明其壓力性頭痛確係因丁○○
      本件侵權行為，致其受有上開腦震盪等傷害所致。是原告
      指稱其壓力性頭痛係因其受有上開腦震盪等傷害所致，其
      間有相當因果關係，並因而使其無法正常工作，減損其勞
      動能力，自無可採。被告抗辯此部分傷害與丁○○無關，
      容屬可採。
（二）關於原告所指上開左上肢肌肉萎縮部分：依長庚醫院上開
      覆函所載，原告於93年6 月10日至該院整形外科門診時，
      固經診斷有左上肢肌肉萎縮，疑有左肌肉運動障礙，於94
      年4 月25日回診時，仍有左上肢神經性疼痛，惟評估應非
      腦震盪直接造成。另依台大醫院上開鑑定回函就原告左上
      肢肌肉萎縮部分之鑑定意見記載：依本院檢送上開病歷資
      料，原告左上肢肌肉萎縮之可能原因相當複雜，包括：頸
      椎退化性關節炎引起之神經壓迫、運動缺乏引起之肌肉萎
      縮、傷害性頸髓病變等多項原因，若依原告本身所言，肌
      肉無力係約發生於車禍後，則或許其肌肉萎縮與車禍有關
      ，惟與頭部外傷、腦震盪或右頂部撕裂傷無關，且依現有
      之資料無法得知原告該項左上肢肌肉萎縮對其勞動能力影
      響之程度等語。參以卷附由原告提出長庚醫院出具之診斷
      證明書（參本院第1 卷第40至41頁）所載，原告疑有頸椎
      退化性關節炎引起之神經壓迫及左肩肌肉運動障礙等病症
      。綜合以觀，應認原告上開左上肢肌肉萎縮之病症係因其
      上開頸椎退化性關節炎所引起之可能性較大，應與丁○○
      本件車禍致其受有上開頭部外傷、腦震盪或右頂部撕裂傷
      無關，其間並無相當因果關係。且原告既主張丁○○本件
      侵權行為僅造成其受有上開頭部外傷、腦震盪及右頂部撕
      裂傷等傷害，未造成其受有其他傷害，其亦不主張其他傷
      害，既如前述，復未舉證證明其左上肢肌肉萎縮確係因丁
      ○○本件侵權行為造成其受有上開腦震盪等傷害所致。是
      原告現在身體狀況縱存有左上肢肌肉萎縮之病症，因而減
      損其勞動能力，惟無論其減損程度如何，應均與丁○○本
      件侵權行為無關，原告指稱此部分傷害係由丁○○所造成
      ，應由被告負責賠償，亦屬無據；被告抗辯此部分傷害與
      丁○○無關，尚屬可採。
五、按因故意或過失，不法侵害他人之權利者，負損害賠償責任
    ；不法侵害他人之身體或健康者，對於被害人因此喪失或減
    少勞動能力，或增加生活上之需要時，應負損害賠償責任；
    不法侵害他人之身體、健康者，被害人雖非財產上之損害，
    亦得請求賠償相當之金額；負損害賠償責任者，除法律另有
    規定或契約另有訂定外，應回復他方損害發生前之原狀，民
    法第184 條第1 項前段、第193 條第1 項、第195 條第1 項
    前段、第213 條第1 項分別定有明文。又按繼承人自繼承開
    始時，除本法另有規定外，承受被繼承人財產上之一切權利
    義務；繼承人對於被繼承人之債務，負連帶責任；連帶債務
    之債權人，得對於債務人中之1 人或數人或其全體，同時或
    先後請求全部或一部之給付，同法第1148條前段、第1153條
    前段、第273 條第1 項亦定有明文。本件被告之共同被繼承
    人丁○○既有上開侵權行為致原告受有頭部外傷、腦震盪及
    右頂部撕裂傷之傷害，其間有相當因果關係。而丁○○已於
    94年6 月13日死亡，被告3 人均為其繼承人，且均未拋棄繼
    承或限定繼承，既如前述。是依上引法文規定，原告自得請
    求丁○○賠償其所受損害，於丁○○死亡，由被告共同概括
    繼承其一切權利義務後，自得請求被告連帶賠償其所受上開
    損害，而原告僅請求被告共同賠償，自亦有據。經審究原告
    因上開傷害所受損害如下：
（一）工作損失：按卷附亞東醫院94年3 月28日亞歷字第094641
      0147號覆本院函（參本院第1 卷第115 頁）固載稱原告因
      上開頭部外傷、腦震盪之傷害，其所需休養而無法工作之
      期間約1 個月。惟該覆函並未審究原告另受有上開右頂部
      撕裂傷之傷害，是原告因上開傷害所需休養無法工作之期
      間應不止1 個月，參酌長庚醫院上開覆函意旨，及被告於
      本件95年4 月20日言詞辯論期日並不爭執該院上開覆函所
      載內容，本院認原告因受有上開頭部外傷、腦震盪及右頂
      部撕裂傷之傷害，其因而需休養無法工作之期間為6 個月
      ，是原告請求被告賠償其前揭無法工作之21個月損害，尚
      屬無據。而原告於本件車禍發生時，其每月收入為6 萬元
      ，有原告提出之薪資扣繳憑單附卷可參，復為被告所不爭
      執，是計算原告此部分無法工作所致之收入損害為36萬元
      （計算式：60,000*6=360,000）。
（二）精神慰撫金：本院審酌原告因丁○○本件車禍所受上開頭
      部外傷、腦震盪及右頂部撕裂傷之傷害，及原告係實踐家
      專畢業，現有存款260 餘萬元，名下無任何不動產，而丁
      ○○生前每月薪資收入約4 萬元，名下有1 間公寓，尚有
      約500 萬元貸款須分期償還，及本件車禍發生之事實經過
      、兩造之財產收入及身分、地位【參本院第1 卷第91至94
      頁所附原告與丁○○之稅務電子閘門財產所得調件明細表
      、第97頁所附原告綜合所得稅核定通知書、92年度綜合所
      得稅各類所得資料清單、財產歸屬清單、第104 頁所附丁
      ○○生前於94年1 月12日所提答辯（二）狀】，考量原告
      因本件車禍所受傷害可能導致之精神痛苦程度等一切情狀
      ，認原告此部分請求精神慰撫金40萬元，尚嫌過高，應以
      6 萬元為適當。
（三）綜上所述，原告因本件車禍事故所受之損害金額合計為42
      萬元（計算式：360,000＋60,000＝420,000）
六、末按給付無確定期限者，債務人於債權人得請求給付時，經
    其催告而未為給付，自受催告時起，負遲延責任。其經債權
    人起訴而送達訴狀，或依督促程序送達支付命令，或為其他
    相類之行為者，與催告有同一之效力；遲延之債務，以支付
    金錢為標的者，債權人得請求依法定利率計算之遲延利息；
    應付利息之債務，其利率未經約定，亦無法律可據者，週年
    利率為百分之5 ，民法第229 條第2 項、第233 條第1 項前
    段、第203 條分別定有明文。本件係屬侵權行為損害賠償之
    債，自屬無確定期限者；又係以支付金錢為標的，則依前引
    法文規定，原告就其得請求賠償之金額部分，一併請求自刑
    事附帶民事訴訟起訴狀繕本送達被告之共同被繼承人丁○○
    之翌日即93年5 月18日起至清償日止，按法定利率即年利率
    百分之5 計算之利息，自屬有據。
七、從而，原告依民法第184 條第1 項前段侵權行為損害賠償請
    求權之法律關係，請求被告共同給付42萬元及自93年5 月18
    日起至清償日止，按年利率百分之5 計算之利息，為有理由
    ，應予准許；其逾上開範圍之請求，則無理由，應予駁回。
八、本件事證已臻明確，兩造其餘攻擊防禦方法及舉證，經核與
    判決之基礎及結果無影響，無庸一一論列，附此敘明。
九、假執行之宣告：
    兩造分別陳明願供擔保，聲請為假執行及免為假執行之宣告
    ，經核就原告勝訴部分均無不合，爰分別酌定相當之擔保金
    額准許之。至於原告敗訴部分，其假執行之聲請亦失其依據
    ，爰併予駁回。
十、結論：本件原告之訴為一部有理由，一部無理由，依民事訴
    訟法第79條、第85條第1 項前段、第390 條第2 項、第392
    條第2項，判決如主文。
中    華    民    國    95    年    5     月    4     日
                  民事第一庭  審判長法  官  郭琇玲
                                    法  官  林望民
                                    法  官  陳勇松
以上正本係照原本作成。
如對本判決上訴，須於判決送達後20日內向本院提出上訴狀。
中    華    民    國    95    年    5     月    4     日
                                    書記官  蔡佳玲


司法院資訊處製作；財團法人民間司法改革基金會備份。
